臺灣板橋地方法院刑事判決　　　　　　　95年度易字第 682號
公　訴　人　臺灣板橋地方法院檢察署檢察官
被　　　告　戊○○
選任辯護人　王志哲律師
被　　　告　呂思嫺
選任辯護人　鍾明達律師
被　　　告　乙○○
選任辯護人　舒正本律師
被　　　告　庚○○
上列被告因詐欺等案件，經檢察官提起公訴（九十五年度偵字第
二０九七號）及追加起訴（九十五年度偵字第二０六八七號），
本院判決如下：
    主  文
戊○○無罪。
乙○○共同連續意圖為自己不法之所有，以詐術使人將本人之物
交付，處有期徒刑壹年陸月，減為有期徒刑玖月。
呂思嫺共同意圖為自己不法之所有，以詐術使人將本人之物交付
，處有期徒刑陸月，如易科罰金，以銀元參佰元即新臺幣玖佰元
折算壹日，減為有期徒刑參月，如易科罰金，以銀元參佰元即新
臺幣玖佰元折算壹日。
庚○○共同連續意圖為自己不法之所有，以詐術使人將本人之物
交付，處有期徒刑陸月，如易科罰金，以銀元參佰元即新臺幣玖
佰元折算壹日，減為有期徒刑參月，如易科罰金，以銀元參佰元
即新臺幣玖佰元折算壹日。
    事  實
一、乙○○前曾任職進鴻車行，與進鴻車行士林所（下稱進鴻車
    行）所長丙○○熟識，而進鴻車行之車輛銷售相關汽車貸款
    業務，均與高林實業股份有限公司（下稱高林公司）合作辦
    理，戊○○（詳後述）於九十年、九十一年間均擔任高林公
    司金融服務部業務代表，負責汽車融資貸款之業務，並負責
    進鴻車行轉介之汽車貸款業務。乙○○與綽號「小楊」共同
    基於為自己不法所有之意圖，並基於概括犯意，以泡水車加
    以清理後，佯裝為車況正常之車輛，由「小楊」覓得具有共
    同犯意聯絡之丁○○（未據起訴）、呂思嫺、甲○○（未據
    起訴）及某不詳年籍之成年男子，擔任欲購買該泡水車之人
    頭車主，乙○○再將丁○○等人買車之相關資料提供予不知
    情之丙○○，透過丙○○任職之進鴻車行將丁○○等人購車
    須辦理貸款之案源轉介予不知情之戊○○辦理，因該等車輛
    均已整理完畢後始通知戊○○前來看車，戊○○並未察覺該
    等車輛為泡水車，乙○○等人即以正常二手車車價即大約該
    車輛實際市價二倍之價格作為買賣契約書上約定之交易價格
    ，據以超額貸款，丁○○等人亦虛偽配合戊○○之對保，使
    戊○○陷於錯誤，誤以為該等車輛均為正常之二手車，且誤
    以為丁○○等人有購車之真意及繳付貸款之資力，參考權威
    二手車雜誌之參考市價後訂出該等車輛之可貸金額，將該等
    貸款資料呈送高林公司，高林公司之徵信主管、業務主管亦
    未察覺有異，據以核可丁○○等人之貸款案，並核撥貸款款
    項予丁○○等人〈詳情如下（一）至（四）所示〉。
（一）車牌號碼ＤＥ－一三六六號賓士自用小客車原為「鵬鎮國
      際股份有限公司公司」（負責人為蒲芝屏）所有之車輛，
      於九十年納莉颱風在蒲芝屏位在臺北縣樹林市住家淹沒泡
      水後，未經修復，以新臺幣（下同）五十萬出售予中古車
      行。乙○○明知該車為市價約五十萬元之泡水車，竟由「
      小楊」覓得有犯意聯絡之丁○○為人頭車主，訂立交易價
      格為一百六十八萬之汽車買賣合約書，透由進鴻車行之丙○○向高林公司貸款業務員戊○○申辦貸款，復於九十一
      年一月二日，戊○○在不知該車之實際車況下，與丁○○
      辦理對保手續後，並在檢查單內書名貸款人「丁○○」及
      保人係「林志漢」，及丁○○之購車之動機、資力等相關
      徵信資料，暨出具中古車鑑定報告書無嚴重碰撞及泡水痕
      跡，並註明有至現場看車，車況正常等語，嗣於同年一月
      七日，雙方並簽立動產抵押契約書，約定貸款總額為一百
      四十萬元，分十二期給付，自九十一年二月五日起至九十
      四年一月五日止，每月一期，每期給付分期款五萬四千六
      百三十元。致使高林公司陷於錯誤核准貸款於九十一年一
      月九日匯款至丁○○復華商業銀行南門分行（帳號000
      0000000000）一百四十萬元。不料，貸款人丁○○自第三期起，即拒不付款。
（二）車牌號碼ＵＨ－八０八八號賓士自用小客車原為統一實業
      有限公司所有之車輛，該車於九十年納莉颱風時置放賓士
      南港服務廠維修時泡水，由中華賓士賠償一百十萬元後，
      未經修復即出售中古車行。乙○○明知該車為市價約五、
      六十萬元之泡水車，且尚未修復無法行駛之狀態下，由「
      小楊」、丁○○覓得有犯意聯絡之呂思嫺為人頭車主，訂
      立交易價格為一百六十五萬元之汽車買賣合約書，再透由
      進鴻車行之丙○○向高林公司貸款業務員戊○○申辦貸款
      ，復於九十一年一月二十四日，戊○○在不知該車之實際
      車況下，與呂思嫺辦理對保手續，並依據呂思嫺提供之任
      職亞狄企業有限公司扣繳憑單，在檢查單內書名貸款人「
      呂思嫺」及保人係「李志強」，又敘明呂思嫺為亞狄企業
      副總經理年資約五年等徵信資料，及出具中古車鑑定報告
      書無嚴重碰撞及泡水痕跡，並註明有至現場看車，車況正
      常等語，嗣於同年一月三十一日，雙方並簽立動產抵押契
      約書，約定貸款總額為一百三十萬元，分三十期給付，自
      九十一年二月二十五日起至九十三年七月二十五日止，每
      月一期，每期給付分期款五萬七千二百四十元。致使高林
      公司不疑有他而核准貸款，於九十一年一月三十日匯款一
      百三十萬至蔣月芬（丙○○之妻子）中華商業銀行臺北分
      行帳戶（帳號00000000000000），再由丙○○將錢交予乙○○。
（三）車牌號碼ＤＳ－八八九七號賓士自用小客車，原為黃義田
      所有之車輛，因該車於九十年納莉颱風置放於賓士南港服
      務廠維修時泡水，經由中華賓士賠償一百萬元後，未經修
      復即出售予中古車行。乙○○明知該車為市價約五、六十
      萬之泡水車，竟由「小楊」覓得有犯意聯絡之甲○○以利
      正企業有限公司負責人名義擔任人頭車主，訂立交易價格
      一百三十五萬之汽車買賣合約書，透由進鴻車行丙○○向
      高林公司貸款業務員戊○○申辦貸款，復於九十一年二月
      二十八日，戊○○在不知該車之實際車況下，與甲○○辦
      理對保手續後，並在檢查單內書名貸款人「甲○○」及保
      人係「黃雲祥」，及甲○○之購車之動機、資力等相關徵
      信資料，暨出具中古車鑑定報告書無嚴重碰撞及泡水痕跡
      ，並註明有至現場看車，車況正常等語，嗣於同年三月四
      日，雙方並簽立動產抵押契約書，約定貸款總額為一百零
      五萬元，分三十期給付，自九十一年四月一日起至九十三
      年八月一日止，每月一期，每期給付分期款四萬六千二百
      三十四元。致高林實業公司陷於錯誤，核准貸款於九十一
      年三月四日匯款一百零五萬至李建忠（丙○○車行員工）
      華僑銀行士林分行帳戶（帳號000000000000
      00），再由丙○○將款項交予乙○○。
（四）車牌號碼ＢＸ－一八九九號號賓士自用小客車，原為政松
      股份有限公司所有交由該公司顧問歐錦科使用之車輛，因
      該車於九十年納莉颱風置放於賓士南港服務廠維修時泡水
      ，經由中華賓士賠償一百五十四萬元後，未經修復即出售
      予中古車行。乙○○明知該車為市價約五、六十萬之泡水
      車，竟由「小楊」覓得有犯意聯絡之某不詳年籍資料之成
      年男子持其以不詳方式取得己○○之國民身分證，冒用己○○名義擔任人頭車主，訂立交易價格為一百七十五萬之
      汽車買賣合約書，透由進鴻車行丙○○向高林公司貸款業
      務員戊○○申辦貸款，復於九十一年四月四日，戊○○在
      不知該車之實際車況下，與該不詳年籍資料之成年男子辦
      理對保手續後，並在檢查單內書名貸款人「己○○」及保
      人係「鄭新章」，及「己○○」之購車之動機、資力等相
      關徵信資料，暨出具中古車鑑定報告書無嚴重碰撞及泡水
      痕跡，並註明有至現場看車，車況正常等語，嗣於同年四
      月十五日，雙方並簽立動產抵押契約書，約定貸款總額為
      一百二十萬元，分三十期給付，自九十一年五月十五日起
      至九十三年十月十五日止，每月一期，每期給付分期款五
      萬三千三百三十元。致高林實業公司陷於錯誤，核准貸款
      於九十一年四月十二日匯款一百二十萬至乙○○開設之華
      僑銀行士林分行帳戶（帳號0000000000000
      0）。
二、乙○○另與綽號「小楊」、「小傑」（真實姓名、年籍資料
    均不詳之成年男子）共同基於為自己不法所有之意圖，以假
    購車、真典當之詐騙手法，由綽號「小楊」、「小傑」覓得
    有共同犯意聯絡之辛○○擔任購車之人頭車主，於九十一年
    二月初向進鴻車行丙○○購買車牌號碼６Ｃ－三四七三號韓
    國現代廠牌全新吉普車一輛，丙○○再將該案件轉介不知情
    之戊○○辦理貸款事宜，辛○○於戊○○九十一年二月四日
    辦理對保時，向戊○○誆稱其係從事檳榔批發業，使戊○○
    陷於錯誤而據以辦理對保，再將對保後之相關資料呈送高林
    公司，高林公司之徵信主管、業務主管亦未察覺有異，據以
    核可辛○○之貸款案，並核撥貸款款項一百十五萬元。惟辛○○於九十一年二月間取得上開車輛後，旋即於當日晚間與
    乙○○、「小傑」將該車以二十一萬元之代價典當予位在臺
    北縣中和市○○路某處之當舖，乙○○取得典當之款項後將
    其中三萬元交予辛○○作為報酬。嗣因該車之分期款均未如
    期給付，高林公司始知受騙，該車嗣後由高林公司清償款項
    後贖回。
三、庚○○於九十年間因資金週轉不靈，向地下錢莊借貸款項無
    法如期清償，該地下錢莊業者某游姓成年男子（真實姓名年
    籍資料均不詳）即提議以購車典當之方式清償庚○○之欠款
    ，庚○○因游姓男子屢加催討，迫於無奈，始配合游姓男子
    之要求，二人共同基於意圖為自己不法所有之概括犯意，由
    游姓男子先向進鴻車行洽詢購車事宜，庚○○再出面配合先
    後於九十年十二月間、九十一年一月間以其個人名義及「震
    吉木業有限公司」（負責人為庚○○）向進鴻汽車分別購買
    車牌號碼五Ｃ－九七四六、六Ｃ－０六四八號自用小客車各
    一輛，庚○○再虛偽配合對保事宜，使不知情之戊○○誤以
    為被告庚○○擔任負責人之「震吉木業公司」及庚○○本人
    確有支付上開車輛貸款，而將庚○○提供之資料據以辦理對
    保，再將對保後之相關資料呈送高林公司，高林公司之徵信
    主管、業務主管亦未察覺有異，據以核可庚○○、「震吉木
    業有限公司」所出名購買上開車輛之貸款，分別核撥一百二
    十萬元、九十五萬元之貸款。蕭維恭於繳納頭期款及點交新
    車後，隨即由「游先生」陪同將車直接送到當鋪，各抵押借
    款三十萬元、十八萬元，嗣因分期款未如期繳納，高林公司
    始知受騙。
四、案經高林實業股份有限公司訴由臺北縣政府警察局三重分局
    報告臺灣板橋地方法院檢察署檢察官偵查起訴及追加起訴。
    理  由
甲、有罪部分
壹、證據能力部分
一、按被告以外之人於審判外之陳述，雖不符刑事訴訟法第一百
    五十九條之一至第一百五十九條之四之規定，然經當事人於
    審判程序同意作為證據，法院審酌該言詞陳述作成時之情況
    ，認為適當者，亦得為證據；當事人、代理人或辯護人於法
    院調查證據時，知有刑事訴訟法第一百五十九條第一項不得
    為證據之情形，而未於言詞辯論終結前聲明異議者，視為有
    前項之同意，刑事訴訟法第一百五十九條之五定有明文。就
    證人蒲芝屏、黃義田、吳清泉、歐錦科於警詢之證言，被告
    暨選任辯護人均未指摘有何不具證據能力之情形，亦未於言
    詞辯論終結前聲明異議，本院復核又無其他不適當之情形，
    咸認有證據能力。
二、又被告以外之人於偵查中向檢察官所為之陳述，除顯有不可
    信之情況者外，得為證據。刑事訴訟法第一百五十九條之一
    第二項規定甚明。依證人於偵查中乃經檢察官告以偽證罪責
    並具結後，方向檢察官為陳述，足認其是時所為陳述並無何
    顯有不可信之情況，是證人丁○○、辛○○、呂思嫺於偵查
    中向檢察官所為陳述，具有證據能力。
三、被告以外之人於審判外有下列情形之一，其於檢察事務官、
    司法警察官或司法警察調查中所為之陳述，經證明具有可信
    之特別情況，且為證明犯罪事實之存否所必要者，得為證據
    ：三　滯留國外或所在不明而無法傳喚或傳喚不到者。刑事
    訴訟法第一百五十九條之三第三款定有明文。本件證人己○○經本院合法傳喚、拘提均未到庭陳述，其於警詢之證述乃
    審判外之陳述，惟觀之證人己○○警詢筆錄之簽名與本件汽
    車買賣合約書上之簽名明顯不同，其證稱身分證件遭人冒用
    等情，應堪採信，具有可信之特別情況，且為證明被告乙○○該部分犯罪事實之存否所必要，合於上開規定，得為證據
    。
貳、實體部分
一、被告乙○○部分
（一）訊據被告乙○○固坦承有居中介紹上開車輛之買賣及貸款
      事宜，並知悉上開四輛中古賓士車係泡水車，及車牌號碼
      ６Ｃ－三四七三號自用小客車被辛○○典當等事實，惟矢
      口否認有何詐欺取財犯行，辯稱：伊只是從「小楊」處得
      知丁○○等人要買車，伊只是幫他們把貸款的案子送給進
      鴻汽車的丙○○，再透過丙○○將案件送出去，貸款的過
      程中伊沒有和高林公司的人接觸到，後續貸款事宜是貸款
      公司跟客戶之間洽談，伊不了解，伊從頭到尾都沒有詐騙
      高林公司的意思，伊事先也不知道辛○○買車的目的是要
      典當，伊並無詐欺取財犯行云云。經查：
    (一)如事實欄一、（一）至（四）所示之車輛均為泡水車，丁○○等人出名購買該四輛車輛，及辛○○出名購買如事實
      欄二、所示之車輛，其等並據以向高林公司辦理貸款，由
      戊○○負責對保事宜，且高林公司亦先後核撥貸款等事實
      ，經證人蒲芝屏、黃義田、吳清泉、歐錦科等人於警詢時
      證述明確，並有中華賓士汽車九十年十月六日函、協議書
      影本、統一企業股份有限公司開立之統一發票影本、支票
      影本、政松股份有限公司開立之統一發票影本、華僑商業
      銀行士林分行九十三年十月二十日函及檢附交易明細、復
      華銀行九十三年十月十八日函及檢附交易明細、中華商業
      銀行九十三年十月十四日函及檢附交易明細、上海商業儲
      蓄銀行九十三年十月十四日函及檢附交易明細、高林公司
      撥款予客戶丁○○之撥款通知書及合作金庫銀行存款往來
      對帳單、高林公司撥款予客戶呂思嫺之撥款通知書及匯款
      轉帳明細、高林公司撥款予客戶利正企業有限公司之撥款
      通知書及匯款轉帳明細、高林公司撥款予客戶己○○之撥
      款通知書及匯款轉帳明細、高林公司撥款予客戶辛○○之
      撥款通知書及匯款轉帳明細（以上見臺灣板橋地方法院檢
      察署九十四年度偵字第四四０九號卷第六十七頁至第一二
      二頁）、車籍資料作業表（見上開偵查卷第三０九頁至第
      三二二頁）、丁○○購車案相關之檢查單、中古車鑑定報
      告、汽車過戶登記書、付款同意書、同意書、收據（見上
      開偵查卷第二卷第九十一頁至第九十九頁）、呂思嫺購車
      案相關之檢查單、扣繳憑單、中古車鑑定報告、汽車過戶
      申請登記單、汽車買賣合約書、同意書、收據（見上開偵
      查卷第二卷第一０三頁至第一一四頁）、利正企業有限公
      司購車案相關之中古車鑑定報告、汽車過戶申請登記書、
      汽車過戶申請登記單、汽車買賣合約書（見上開偵查卷第
      二卷第一二六頁至第一三七頁）、辛○○購車案相關之檢
      查單（見上開偵查卷第二卷第一六三頁）等在卷可稽，此
      部分事實應堪認定。
    (二)上開四輛中古賓士車均為泡水車，實際市價約為五、六十
      萬元等情，迭經被告乙○○於警詢、偵查及本院準備程序
      、審理中坦承不諱，且被告乙○○供稱上開車輛都有經過
      整理，買賣契約書上約定交易價格為一百多萬元，向高林
      公司貸得之款項亦為一百多萬，遠超過該等車輛之實際價
      格，顯見被告乙○○等人係以低價泡水車虛報交易價格之
      方式向高林公司詐騙貸款。且證人丁○○於偵查中具結證
      稱：「乙○○說買便宜，但是要整理」、「乙○○幫我辦
      貸款手續」、「（問：你車子花八十萬買，為何貸款一百
      四十萬？）他說剩下的錢要用來修車子」、「（問：你認
      識丙○○？）不認識，是乙○○一手包辦的」、「我到現
      在還沒有看到車子，貸款我有拿到，並不是乙○○拿走了
      」等語（見上開偵查卷第二卷第十頁、第十一頁、第二十
      六頁）；證人呂思嫺於偵查中亦具結證稱：「（問：為何
      泡水車你還要買？）因為乙○○說他可以修理」、「他說
      剩下的錢要用來修理車子」、「我相信乙○○。他說修好
      如果不滿意，他可以幫我賣掉」等語（見上開偵查卷第二
      卷第十一頁、第十二頁），顯見被告乙○○對於以上開方
      式購車、辦理貸款等情，均知之甚詳，其辯稱：僅將案件
      資料送給丙○○云云，應為卸責之詞，不足採信。
    (三)證人己○○、甲○○經本院合法傳喚、拘提雖未到庭陳述
      ，惟證人己○○於警詢時證稱：「有一位姓黃的友人說要
      拿我的身分證去辦理信用卡，後來沒通過又要求我提供照
      片，後台新銀行通知我有購買一台賓士車因貸款未繳，請
      我去說明，我才知道我的證件被盜用」、「（問：車號Ｂ
      Ｘ－一八九九之賓士車過戶及貸款文件你是否有簽署過？
      ）沒有」等語（見臺灣板橋地方法院檢察署九十四年度偵
      字第四四０九號卷第七十四頁、第七十五頁），顯見上開
      車牌號碼ＢＸ－一八九九號自用小客車之交易係「小楊」
      之人覓得不詳人士持己○○之身分證件冒名充當購車之人
      頭車主，以己○○名義及利正企業有限公司負責人甲○○
      名義購買上開二車之交易模式與被告呂思嫺、丁○○出名
      購買之上開二車之手法完全相同，堪認被告乙○○與「小
      楊」之人確係以此方式詐騙高林公司之貸款。
    (四)證人辛○○經本院合法傳喚、拘提雖未到庭陳述，惟其於
      偵查中具結證稱：「『小傑』是我表哥朋友，他說他要買
      車，本來叫我做保人，但他保人找不到就叫我當車主。他
      叫我到車行去跟丙○○買車。都是『小傑』、乙○○叫我
      直接去車行，叫我去填寫資料」、「『小傑』、乙○○叫
      我騙戊○○說我是做檳榔買賣」、「（問：乙○○都知情
      ？）是」、「（問：車子後來有交給你？）有。我就直接
      把車開去給『小傑』」、「『小傑』叫我去中和中山路找
      乙○○，乙○○跟『小傑』都在當舖門口碰面，他們告訴
      我因為過年到了缺錢，所以要把車子當掉」、「（問：典
      當多少錢？）我不清楚，但是他們給我三萬元」、「（問
      ：車子典當後錢誰拿走？）錢是乙○○收，三萬元也是乙○○在當舖交給我的。乙○○也有給『小傑』錢，但是給
      多少我不知道」等語（見上開偵查卷第三四三頁至第三四
      五頁），顯見被告乙○○自始即知被告辛○○僅係人頭車
      主，且購車之目的係為了典當變現，其辯稱：不知辛○○
      買車是為了典當云云，實係卸責推諉之詞，不足採信。
（二）綜上所述，被告乙○○前開所辯尚不足採，其詐欺取財之
      犯行事證明確，堪予認定。
二、被告呂思嫺部分
（一）訊據被告呂思嫺固坦承有於上開時間購買車牌號碼ＵＨ－
      八０八八號賓士自小客車，並據以向高林公司申辦貸款等
      事實，惟矢口否認有何詐欺取財犯行，辯稱：伊透過丁○○找到被告乙○○介紹上開中古車，伊是真的想要買車代
      步使用，不是人頭車主，當時車價六十萬元，因為乙○○
      表示車子還要修理費，所以貸高一點的金額，大約一百二
      、三十萬元，伊本身沒有提供財力證明給貸款公司，小楊
      有拿一個信封袋要伊轉交給貸款公司，伊請乙○○轉交，
      伊並沒有打開來看，但後來伊沒有拿到車子貸款的錢，車
      子也沒有拿到，伊後來還有去車廠找車，如果伊是詐騙的
      話，就不會到車廠去找車云云。經查：
    (一)被告呂思嫺有於上開時間購買車牌號碼ＵＨ－八０八八號
      自小客車，並據以向高林公司申辦貸款等事實，有徵信報
      告、呂思嫺扣繳憑單、中古車鑑定報告、汽車過戶申請登
      記單、汽車買賣合約書、撥款通知書等影本在卷可稽（見
      第一０三頁至第一一四頁），且與被告乙○○於偵查及本
      院審理時具結證述之情節大致相符，此部分事實應堪認定
      。
    (二)被告呂思嫺自警詢及本院準備程序、審理時始終坦承知悉
      其所購買之上開車輛為泡水車，價格約為五、六十萬元，
      惟其所訂立之汽車買賣契約書竟約定交易價格為一百六十
      五萬元，並藉此項高林公司申辦一百三十萬元之貸款，足
      認被告呂思嫺有對高林公司施以詐術。
    (三)再者，被告呂思嫺於偵查中自承：伊並未在亞狄企業擔任
      副總經理五年，只有去過亞狄企業上班一個多月，是業務
      經理，並沒有領過薪水，伊也沒有辦法提供財力證明，但
      乙○○說有辦法幫伊弄到好等語，顯見被告呂思嫺當時並
      無申辦貸款之資力或正常領薪之工作。雖被告呂思嫺就本
      件其任職亞狄企業有限公司之扣繳憑單取得過程前後供述
      不一，其於偵查中先供稱：「（問：你辦理貸款的扣繳憑
      單你提供的？）沒有。都是乙○○弄的」、「（問：你知
      道乙○○幫你弄假的財力證明？）我知道，他說有辦法弄
      就是假的」等語；嗣後又供稱：「（問：貸款、財力證明
      是誰提供的？）我是從亞狄公司拿到的，當時亞狄希望我
      投資他們錢，他們就提供我假的扣繳憑單」、「我沒有去
      公司拿，是由一位賣車的業務『楊先生』交給我的」等語
      ，惟不論被告呂思嫺究竟係自何人手中取得該不實扣繳憑
      單，被告呂思嫺對於其本人並無法提供財力證明，以及其
      所據以向被告戊○○辦理對保之扣繳憑單係不實內容等事
      實，始終知之甚明，自無疑義。
 　 (四)被告呂思嫺既無購買上開車輛之資力，亦無法提供財力證
      明或其他擔保據以辦理本件貸款，竟同謀以將市價五、六
      十萬之車輛虛報為一百六十五萬之交易價格，簽立汽車買
      賣合約書後，再以不實之任職資料、扣繳憑單據以向戊○○辦理對保事宜，其於辦理本件貸款中，自有對戊○○或
      高林公司施以詐術，並對於高林公司核撥之貸款有不法所
      有之意圖，至於被告呂思嫺事後究竟有無分得詐得款項，
      抑或是有無取得上開車輛，乃被告呂思嫺與被告乙○○等
      人之間事後之分贓結果，均與被告呂思嫺詐欺取財之犯行
      成立無關。
（二）綜上所述，被告呂思嫺前開辯詞均不足採，其詐欺取財犯
      行事證至為明確，堪予認定。
三、被告庚○○部分
（一）訊據被告庚○○固坦承有於上開時間分別以個人名義及震
      吉木業有限公司名義向進鴻汽車分別購買車牌號碼五Ｃ－
      九七四六、六Ｃ－０六四八號自用小客車各一輛，據以向
      高林公司辦理各一百二十萬元、九十五萬元之貸款，嗣取
      得車輛後，旋即將上開車輛以三十萬元、十八萬元之代價
      典當予當舖等事實，惟矢口否認有何詐欺取財犯行，辯稱
      ：伊因為欠地下錢莊錢，錢莊的游姓男子要伊配合去買車
      典當來還地下錢莊的錢，伊迫於無奈只好配合，典當的錢
      都是游先生拿走，又伊不會開車，高林公司如果有做徵信
      的話就不應該同意伊的貸款，伊並無詐欺取財之犯行云云
      。經查：
    (一)被告庚○○以其個人名義及震吉木業有限公司名義於上開
      時地向進鴻汽車購買二台車輛並據以向高林公司辦理一百
      二十萬元、九十五萬元之貸款，取得車輛後旋將車輛以三
      十萬元、十八萬元代價典當予當舖等事實，除被告庚○○
      之供述外，並有交通部公路總局臺北區監理所九十五年十
      二月二十九日北監車字第０九五００七六三三六號函及檢
      附之車牌號碼五Ｃ－九七四六號車輛汽車車籍資料、異動
      資料、車主歷史查詢資料及臺北市監理處九十六年一月二
      日北市監北字第０九五七０二三二三００號函及檢附之車
      牌號碼六Ｃ－０六四八號汽車新領牌照登記書，以及高林
      公司之撥款通知書二件（見臺灣板橋地方法院檢察署九十
      四年度偵字第四四０九號案卷第一一七頁至第一二０頁）
      、典當借據收據、當票影本各一紙及進件申請書、授信資
      料、動產擔保交易動產抵押設定登記申請書等資料（附於
      本院審理卷）在卷可稽，此部分事實應堪認定。
    (二)被告庚○○自警詢及本院準備程序、審理時均坦承其係配
      合地下錢莊業者游姓男子購買上開車輛，並配合將二車典
      當予當舖，被告庚○○自知本身或震吉木業有限公司並無
      購買上開車輛之資力或清償貸款之能力，購車之目的僅為
      清償地下錢莊之欠款，則被告庚○○上開行為自有不法所
      有之意圖，雖被告辯稱其係迫於無奈，惟仍無法解免被告
      庚○○之罪責。
    (三)至於被告庚○○辯稱其並不會開車，債信亦不佳，高林公
      司不應該核准貸款云云，惟此乃承辦人戊○○或高林公司
      就該貸款案件之徵信是否確實，與被告庚○○有無詐欺取
      財之犯行亦無關聯，其此部分辯解亦不足以為有利之認定
      。
（二）綜上所述，被告庚○○辯稱並無詐欺取財犯行云云，並不
      足採，其上開犯行事證明確。
參、論罪及適用法條
一、刑法新舊法之比較
    被告乙○○、呂思嫺、庚○○行為後，刑法第五十六條連續
    犯之規定，業於九十四年二月二日修正公布刪除，同法第四
    十一條之規定亦經修正公布，自九十五年七月一日起施行，
    依刑法第二條第一項規定，比較新、舊法結果，以被告行為
    時之舊法較為有利，就上開法條適用修正前刑法之規定，核
    先敘明。
二、核被告乙○○、呂思嫺、庚○○等人所為，均係犯刑法第三
    百三十九條第一項之詐欺取財罪。被告乙○○就上開犯行間
    與綽號「小楊」、「小傑」、被告呂思嫺、辛○○、丁○○
    、洪鋒坤、某年籍資料均不詳之成年男子，有犯意聯絡及行
    為分擔，為共同正犯。被告庚○○就上開犯行，與上開游姓
    成年男子之間有犯意聯絡及行為分擔，亦為共同正犯。又被
    告乙○○先後多次詐欺取財犯行及被告庚○○先後二次詐欺
    取財犯行，各時間緊接，所犯構成要件相同，顯係分別基於
    概括犯意為之，均應依修正前刑法第五十六條之規定論以連
    續犯之一罪，並依法加重其刑。爰審酌被告乙○○、呂思嫺
    貪圖一己之私利，被告庚○○為清償積欠地下錢莊欠款而為
    本案犯行之犯罪動機、目的、手段、素行、所生危害，及犯
    後未能坦承犯行之態度等一切情狀，分別量處如主文所示之
    刑，並就被告呂思嫺、庚○○部分依修正前之刑法第四十一
    條第一項前段之規定，諭知易科罰金之折算標準。末按，本
    件被告乙○○、呂思嫺、庚○○犯罪後，中華民國九十六年
    罪犯減刑條例業已制定，經總統於九十六年七月四日公布，
    同年月十六日生效施行，查本件被告乙○○、呂思嫺、庚○○之犯罪時間，均係在九十六年四月二十四日以前，核諸該
    減刑條例第二條第一項、第三條等規定，合於減刑條件，爰
    依該條例第二條第一項第三款規定減其宣告刑二分之一，並
    就被告呂思嫺、庚○○部分諭知易科罰金之折算標準。
乙、無罪部分
壹、公訴意旨詳如附件九十五年度偵字第二０九七號起訴書所載
    。
貳、按犯罪事實應依證據認定之，無證據不得認定犯罪事實。又
    不能證明被告犯罪者，應諭知無罪之判決，刑事訴訟法第一
    百五十四條第二項、第三百零一條第一項分別定有明文。又
    刑法第三百三十九條第一項詐欺罪之成立，以意圖為自己或
    第三人不法之所有，以詐術使人將本人或第三人之物交付為
    要件，所謂以詐術使人交付，必須被詐欺人因其詐術而陷於
    錯誤，若其所用方法，不能認為詐術，亦不致使人陷於錯誤
    ，即不構成該罪（最高法院四十六年台上字第二六０號判例
    參照）。公訴人認被告涉有上開犯行，無非係以被告戊○○
    於偵查中供稱確實有從事起訴書所載車輛之驗車、鑑定，開
    具檢查書、中古車鑑定報告及對保之行為，及同案被告乙○○、呂思嫺、證人蒲芝屏、吳清泉、歐錦科之證述，並有中
    古車鑑定報告四份、中華賓士汽車有限公司信函、發票一紙
    等為其論據。惟訊據被告戊○○堅決否認有何詐欺、業務上
    登載不實文書之犯行，辯稱：本件幾輛中古車伊都有去看車
    ，車況都很正常，沒有看到泡水車或其他異常現象，伊以實
    際看到的車況做記載，並無不實記載之情形，且伊有辦理相
    關對保事宜，並未發現有人頭車主之情形，伊也不知道辛○○、庚○○等人購買的車輛是要拿去當舖典當，伊並無詐欺
    取財、業務上登載不實文書之犯行等語。經查：
一、依證人蒲芝屏於警詢時證稱：「（問：ＤＥ－一三六六號賓
    士Ｓ三二０自小客是否原為鵬鎮公司所有，有無淹水？賣給
    何人？）該車原為我公司所有，但於九十年九月納莉颱風時
    ，在我家中地下室（樹林市○○路二十七號）淹至車頂。原
    本購買時三百三十萬，淹水後，因維修費用過高，且會有後
    遺症，以新台幣五十萬左右賣給中古車商，過戶給誰，我不
    清楚，但是我沒有去維修該車，因為修復費用要一百多萬。
    」等語（見臺灣板橋地方法院檢察署九十四年度偵字第四四
    ０九號案卷第五十六頁背面）；證人吳清泉於警詢時證稱：
    「（問：ＵＨ－八０八八是否為貴公司車輛？）原本是我們
    公司的車輛，九十年九月時，因為我們車子放在南港服務廠
    維修，就泡水了，後來中華賓士以新台幣一百十萬向我們公
    司買回，車子就給中華賓士了。」等語（見上開偵查卷第六
    十五頁至第六十五頁背面）；證人歐錦科於警詢時證稱：「
    問：是否知道ＢＸ－一八九九號是自小客車使用狀況及有無
    淹水？）ＢＸ－一八九九賓士車原本是公司交給我使用的，
    九十年八、九月時，我將車子開往中華賓士南港服務廠保養
    ，後來保養期間，遇到納莉風災淹水，車子在廠內泡水。泡
    水後與中華賓士協調，由中華賓士賠償政松公司一百五十四
    萬元後，車子沒有維修就賣給中華賓士。」等語（見上開偵
    查卷第七十二頁至第七十二頁背面）；證人黃義田於警詢時
    證稱：「（問：ＤＳ－八八九七號賓士自小客Ｓ三二０是否
    為原為你所有？何故售出？）該車是我八十八年十月時，以
    新台幣三百六十四萬元購入，後來在九十年八、九月時，我
    將車子開至中華賓士南港服務廠保養時，因納莉風災在廠水
    泡水，後來因為維修費要一百多萬，所以我就沒有維修，由
    中華賓士賠償我新台幣一百萬元，車子沒有維修，就給中華
    賓士了，賣給誰我也不知道。」等語（見上開偵查卷第五十
    七頁），及中華賓士汽車股份有限公司出具之信函、統一發
    票各乙紙，可知被告戊○○所申辦車牌號碼ＤＥ－一三六六
    、ＵＨ－八０八八、ＢＸ－一八九九、ＤＳ－八八九七號之
    自小客車雖均係泡水車，然此尚難逕認被告戊○○之主觀上
    明知上開自小客車均為泡水車，而為掩飾該等車輛之瑕疵出
    具車況正常之鑑定報告書。因此，本案首應探究者，係被告
    戊○○於檢驗上開自小客車之時是否即明知其為泡水車？
二、被告戊○○於偵查中供稱：「（問：貸款車輛由你做鑑定？
    ）是。」、「（問：你如何鑑定一台車不是泡水車？）看後
    車廂有沒有殘渣、地毯下面有沒有淤泥。」、「（問：你有
    受過這方面訓練？）沒有。」、「（問：你鑑定多少車子？
    ）沒有超過二十台，我主要在賣新車。」、「（問：ＤＥ－
    一三六六賓士車是由你幫丁○○貸款？）是。」、「（問：
    你不知道這台車子八十萬，而且是泡水車？）不知道。本身
    我是跟丙○○接觸，我只有在對保時候跟丁○○接觸，但是
    當時金額都已經確定了。」、「（問：ＵＨ－八０八八賓士
    車你核對貸款給呂思嫺？）是。」、「（問：你如何徵信客
    戶財力狀況？）依照客人提供的資料，打電話去客戶上班的
    地方問客戶是否有在該公司上班。」、「（問：你收多少回
    扣？）沒有。」、「（問：你都沒有跟業務確定是不是泡水
    車子？）沒有。」、「（問：你去鑑定車子時候都沒有問車
    行，車子是不是泡水車？）有問是哪一台車。」、「（問：
    你有詢問車行車子狀況，車子是否為泡水車？）沒有。」、
    「（問：ＤＳ－八八九七賓士車你負責貸款給甲○○？）是
    。」、「（問：業務是誰？）我不記得。都是透過丙○○接
    貸款案子。」、「（問：車子是泡水車？）我鑑定不是。」
    、「（問：你有詢問過車主、車行、買主、業務這車子是否
    為泡水車？）沒有。」、「（問：ＢＸ－一八九九賓士車你
    負責審核貸款業務給己○○？）是。」、「（問：你當時鑑
    定這台車是泡水車？）不是。」、「（問：買主、車行、業
    務都沒有跟你說這台車子是泡水車？）沒有。」等語（見上
    開偵查卷第三三八頁至第三四二頁），嗣於本院審理時亦供
    稱：「（問：泡水會不會影響核貸的額度？）會。」、「（
    問：你如何判斷車子有無泡水？）我們是看車子比較底部的
    地方，例如放備胎的地方、放腳踏墊的地方有沒有泡水的痕
    跡或是泥土。」、「（問：呂思嫺買這台ＵＨ－八０八八你
    作哪些鑑定的經過？）看車底部分和核對車籍資料？」、「
    （問：你看車底狀況如何？）都很正常，沒有泡水的跡象。
    」等語（見本院九十六年九月十一日審理筆錄），並參以證
    人乙○○於本院審理時供稱：「（問：呂思嫺有沒有請你辦
    汽車貸款？）有。」、「（問：呂思嫺請你辦汽車貸款是否
    為ＵＨ－八０八八？）應該是。」、「（問：這台車你是否
    看過？）看過。」、「（問：在什麼地方看過？）南港銀翼
    汽車。」、「（問：當時車子狀況如何？）已經整理好了。
    」、「（問：ＵＨ－八０八八是一九九三年的車子，車況正
    常依照九十一年份的時間車價大概多少？）大概一百多萬元
    。」、「（問：為何一百多萬元最後報價五十五萬左右？）
    因為車子有泡水。」、「（問：ＤＳ－八八九七這台車你是
    否有印象？）交易過程應該是楊先生介紹我去辦理。」、「
    （問：西元一九九四年Ｓ三二０在二００二年正常車況下車
    價應該多少錢？）我非專業中古車人士，我的印象中應該一
    百萬以上。」、「（問：交易價格比理論價便宜的原因？）
    這部車應該是有問題存在。」、「（問：什麼問題？）包含
    很多，有可能哪裡壞掉。」、「（問：你當時說這台車是泡
    水車停在銀翼汽車沒有行車電腦無法發動是否實在，是否為
    車價較低的原因？）我當時有這樣說，應該就是這樣的原因
    ，所以車價比平價便宜很多。」、「（問：ＤＥ－一三六六
    車子交易情形有無印象？）丁○○跟我買一台車，車號多少
    我沒有印象。」、「（問：丁○○買的車子當時車子的使用
    情形如何？）我當時去看到這台車子的時候，車子是停放藍
    天汽車的車庫裡面，當時車子的狀況是車子有泡水，車子沒
    有發動給我們看。」、「（問：這台車子丁○○要買的時候
    就是泡水車？）是的，他知道是泡水車。」、「（問：上述
    這三台車貸款在高林公司辦理的承辦人是誰？）丙○○後來
    告訴我是戊○○辦理的。」、「（問：你有沒有告訴被告戊○○這車子有泡水）被告沒有問過我，所以我沒有告訴他。
    」等語（見本院九十六年六月二十六日、九月十一日審理筆
    錄），及證人丙○○於本院審理時證稱：「（問：你是否有
    經手乙○○託你送件貸款的個案內容？）原則上乙○○給我
    什麼個案我不會介入，但是有時候他提供的個人資料明顯不
    會通過核准，我也會告訴他，例如他找一個客人二十幾歲要
    買賓士五百的車子，可能不會過，除非他提供財力雄厚的證
    明，後來這幾件我印象中沒有跟乙○○說要退件，如果有問
    題，我應該是請高林的業務直接找客人。」、「（問：你當
    時是否知道乙○○委託辦理的車子是泡水車？）不知道。」
    等語（見本院九十六年六月二十六日審理筆錄），可見被告
    戊○○於鑑定之前並未受仲介之進鴻車行、業務或車廠內之
    其他人告知其所檢驗之車輛係屬泡水車，且被告戊○○前往
    車行驗車時上開自用小客車均已經過車廠整修完畢，則被告
    戊○○於八十八年始從與車輛鑑定毫無相關之金融服務部轉
    入汽車貸款部，以被告戊○○係醒吾商專企管科畢業，曾任
    富群超商計時職員、育資補習班班導師、禮樂公司外務員之
    學經歷背景，而其主要業務為販售新車之情形下，自難要求
    被告戊○○具備等同於車廠專業修維人士之驗車能力，是以
    被告戊○○辯稱當時車子的狀況都很正常，伊沒有看到有異
    常或泡水車的現象等語，應屬事實。
三、次就車牌號碼六Ｃ－０六四八、五Ｃ－九七四六號自用小客
    車言之，被告戊○○於本院審理時供稱：「（問：庚○○買
    六Ｃ－０六四八、五Ｃ－九七四六這兩台車子的對保情形？
    ）這兩台應該是在庚○○家裡對保，保證人應該是庚○○的
    太太，我第一次去到他家的時候現場還有一個我不認識的男
    子，我去沒有多久這個男子就離開。第二次就是庚○○和她
    太太在場，都是在他家。」、「（問：庚○○這二台車子你
    做了哪些查證動作？）應該是有開支票付款，還有提供房子
    的資料，就是房保，至於有無其他查證動作，我不記得。」
    、「（問：他開支票付款你有無去查有無拒絕往來？）支票
    部分會請公司小姐作甲存照會的動作，房保部分要看公司要
    不要調相關的謄本，如果提供稅單的部分，公司一定會調，
    這當中我有跟蕭先生瞭解他買車的原因、用途、收入。」等
    語（見本院九十六年九月十一日審理筆錄），惟參酌同案被
    告庚○○於本院審理時雖以證人身分具結證稱：「（問：你
    是否曾經有購買六Ｃ－０六四八、五Ｃ－九七四六號車？）
    我記得一台用個人名義，一台用震吉公司名義買。」、「（
    問：當時為何會買這二台車子？）因為我欠地下錢莊的錢，
    地下錢莊游先生直接找高林公司業務談，我都不知道，後來
    他們要補件的時候我才知道，對保是事後才辦理。」、「（
    問：對保何人和你聯絡？）游先生跟我說有人要來對保，一
    次在家裡，一次在馬路旁邊被游先生押著和業務員對保，在
    家裡那次是不是戊○○來對保我沒有印象，時間太久了，被
    押在馬路那次看起來不是戊○○跟我辦理對保，那個高林業
    務員看起來瘦瘦高高的。」、「（問：這兩台車子要買賣還
    有辦理對保的過程你印象中和戊○○有談過什麼話？）我印
    象中沒有和他有什麼交談，什麼事情都是游先生和高林的業
    務在談。」、「（問：游先生和高林的那位業務談？）就是
    我剛才說高高瘦瘦的那個人，他有給我名片，名字好像不是
    戊○○。」等語（見本院九十六年九月十一日審理筆錄），
    雖被告戊○○與證人庚○○就辦理對保手續之過程所為陳述
    並不相符，然證人庚○○始終均未曾明確證述其有向被告戊○○告知債務不良之情形，且證稱與地下錢莊游先生一同來
    辦理對保之人並非被告戊○○等語，倘若被告戊○○與證人
    庚○○所稱之游姓男子有同謀勾串之意，被告又何必大費周
    章地二次與證人庚○○辦理對保手續，更以強押手段在馬路
    邊辦理對保，實難令人想見。故此，被告戊○○辯稱不知證
    人庚○○欲以購車貸款再予以典當車輛之方式，清償所欠地
    下錢莊之債務，應非無稽。
四、再就車牌號碼六Ｃ－三四七三號自用小客車而論，同案被告
    辛○○以證人身分於偵查中具結證稱：「（問：你有透過乙○○、戊○○、小傑去買六Ｃ－三四七三韓國吉普車？）有
    。」、「（問：為何要買車？）小傑是我表哥朋友，他說他
    要買車，本來叫我做保人，但他保人找不到就叫我當車主。
    他叫我到車行去跟丙○○買車。都是小傑、乙○○叫我直接
    去車行，叫我去填寫資料。」、「（問：職業？）開計程車
    。」、「（問：貸款是戊○○辦的？）是。」、「（問：小
    傑、乙○○告訴戊○○說你職業？）小傑、乙○○叫我騙戊○○說我是做檳榔買賣。」、「（問：乙○○都知情？）是
    。」、「（問：車子後來有交給你？）有。我就直接把車開
    去給小傑。」、「（問：小傑跟乙○○後來把車子拿去當舖
    典當？）是。小傑叫我去中和中山路找乙○○，乙○○跟小
    傑都在當舖門口碰面，他們告訴我因為過年到了缺錢，所以
    要把車子當掉。」、「（問：典當多少錢？）我不清楚，但
    是他們給我三萬元。」、「（問：你是人頭車主？）是。」
    、「（問：你為何要跟他們一起騙高林？）他們叫我這樣子
    做，我只是照他們說的做而已，我不知道他們後來要當掉。
    」等語（見上開偵查卷第三四三頁至第三四四頁），顯見被
    告戊○○係受辛○○之詐稱，而填具不實之徵信資料無訛。
五、況且，依同案被告乙○○於本院審理時以證人身分具結證稱
    ：「（問：仲介買賣車輛的過程中你可以得到何利潤？）我
    只有仲介汽車貸款的傭金，當時跟丙○○協議傭金和他一人
    一半，每台車的傭金不一定，要看貸款的金額多少，但怎麼
    算出來我也不知道，是丙○○說多少就多少。」等語（見本
    院九十六年六月二十六日審理筆錄），及證人丙○○於本院
    審理時具結證稱：「（問：進鴻汽車一般就車輛辦理貸款的
    部分，你們車行本身是否可以取得傭金？）可以，貸款公司
    會給我們一個基數表，再看業務和客戶談的金額和利率多少
    ，這當中就是我們可以退的傭金。」、「（問：你們進鴻汽
    車貸款傭金歸誰所有？）業務員。」、「（問：你本身可以
    分到傭金？）如果我介紹的貸款就可以拿到傭金。」、「（
    問：如果是你介紹你可以拿到多少傭金比例？）如果車子是
    我賣出去的傭金就歸我所有，案件有分金額高低，是以金額
    高低和利率來看。」、「（問：你清不清楚乙○○託你辦理
    貸款的部分，戊○○是否會拿到一定的傭金？）我們辦理貸
    款的傭金的部分不可能他，乙○○託我們辦理的貸款部分傭
    金都是我和乙○○分，不可能給戊○○，我只有知道設定動
    產擔保的話貸款公司會有設定費用三千五百元，可能會分一
    些給業務人員，我記得他們公司業務員每個月有一定的業績
    額度。」等語（見本院九十六年六月二十六日審理筆錄），
    由此可知汽車貸款之傭金全數由乙○○及丙○○所平均分得
    ，而被告戊○○並無法分得任何利益，如此更可證明被告所
    辯無詐欺或業務上文書登載不實之犯意及行為，應堪採信。
參、綜觀此等情節，尚難認被告戊○○對告訴人有何蓄意詐欺取
    財之犯意或業務上文書登載不實之犯行。被告戊○○前開辯
    解應堪採信。此外，本院復查無其他積極證據足資證明被告
    戊○○確有上開詐欺、偽造文書犯行，不能證明被告戊○○
    犯罪，自應諭知被告戊○○無罪之判決。
據上論斷，應依刑事訴訟法第三百零一條第一項、第二百九十九
條第一項前段，刑法第二條第一項前段、第二十八條、第三百三
十九條第一項、（修正前）第五十六條、（修正前）第四十一條
第一項前段，罰金罰鍰提高標準條例第一條前段、（修正前）第
二條，中華民國九十六年罪犯減刑條例第二條第一項第三款、第
七條、第九條，判決如主文。
本案經檢察官連思藩到庭執行職務。
中　　華　　民　　國　　96　　年　　11　　月　　9 　　日
                  刑事第十八庭  審判長法　官
                                      法  官
                                      法  官
以上正本證明與原本無異
如不服本判決應於送達後10日內向本院提出上訴狀
                                書記官　田世杰
中　　華　　民　　國　　96　　年　　11　　月　　9 　　日
附錄本案論罪科刑法條全文：
中華民國刑法第339條
(普通詐欺罪)
意圖為自己或第三人不法之所有，以詐術使人將本人或第三人之
物交付者，處5年以下有期徒刑、拘役或科或併科1千元以下罰金
。
以前項方法得財產上不法之利益或使第三人得之者，亦同。
前二項之未遂犯罰之。
